臺灣花蓮地方法院刑事判決
110年度交易字第120號
公  訴  人  臺灣花蓮地方檢察署檢察官
被      告  沈增暉



上列被告因過失傷害案件，經檢察官提起公訴（110年度調偵字
第208號），本院判決如下：
    主  文
甲○○因過失傷害人，處拘役四十日，如易科罰金，以新臺幣一千
元折算一日。
    犯罪事實
一、甲○○於民國109年7月25日上午11時48分許，駕駛車牌號碼00
    00-00號自用小客貨車，沿花蓮縣秀林鄉台8線公路由東往西
    方向行駛，行經該公路186公里500公尺處時，本應注意汽車
    迴車前，應暫停並顯示左轉燈光或手勢，看清無來往車輛，
    始得迴轉，且路段劃有槽化線，係用以引導車輛駕駛人循指
    示之路線行駛，禁止跨越，而依當時天候晴、日間自然光線
    ，柏油路面乾燥、無缺陷及障礙物，且視距良好，並無不能
    注意之情事，竟貿然往左跨越分向槽化線迴轉，適丙○○騎乘
    車牌號碼000-0000號大型重型機車同向行駛於後，亦疏未注
    意後車與前車之間應保持隨時可以煞停之距離及應注意車前
    狀況，並隨時採取必要之安全措施，見甲○○前揭駕駛行為後
    ，閃煞不及而與甲○○駕駛之前開車輛發生碰撞，丙○○因而人
    、車倒地，受有右側肩膀擦傷、右側手肘擦傷、右側踝部擦
    傷、右側髖部挫傷等傷害。嗣甲○○於員警前往現場處理時在
    場，且在有偵查犯罪職權之機關發覺前，主動向前往處理之
    花蓮縣警察局新城分局四組警員陳育德承認為肇事車輛之駕
    駛人。
二、案經丙○○訴由臺灣花蓮地方檢察署檢察官偵查起訴。
    理  由
壹、證據能力部分：
一、本判決後述所引用之其餘供述證據，檢察官、被告甲○○均已
    明示同意有證據能力（見本院卷第45頁），經本院審酌該等
    證據作成時之情況，並無違法取證或其他瑕疵，與本案待證
    事實均具有關聯性，證明力非明顯過低，認為以之作為證據
    應屬適當，依刑事訴訟法第159條之5第1項規定，均有證據
    能力。
二、另本判決所引用之非供述證據，與本案待證事實均具有證據
    關聯性，且無證據證明係公務員違背法定程序所取得，依刑
    事訴訟法第158條之4規定之反面解釋，亦均有證據能力。
貳、實體方面：
一、上開犯罪事實，業據被告甲○○於警詢、偵訊及本院審理時均
    坦白承認（見他字卷第65至67、101頁、本院卷第45、49頁
    ），核與告訴人丙○○於警詢及偵查中之指訴情節大致相符（
    見他字卷第59至61、103至105頁），另有佛教慈濟醫療財團
    法人花蓮慈濟醫院診斷證明書、道路交通事故現場圖、道路
    交通事故調查報告表（一）、（二）、花蓮縣○○○○○○○道路○
    ○○○○○○○○○○號查詢機車駕駛人、證號查詢汽車駕駛人、車輛
    詳細資料報表、交通部公路總局臺北區監理所109年12月28
    日北監花東鑑字第1090347741號函附花東區車輛行車事故鑑
    定會鑑定意見書、匯豐汽車鈑噴估價單、交通部公路總局11
    0年4月16日路覆字第1100020769號函附車輛行車事故鑑定覆
    議會覆議意見書（見他字卷第25、37至41、71、75至81、93
    至94、115至117、133至136頁）各1份、現場及車損照片24
    張（見他字卷第49至58、119至127頁）等證據資料在卷得佐
    ，足認被告之任意性自白與事實相符，洵堪採信。
二、按汽車迴車前，應暫停並顯示左轉燈光或手勢，看清無來往
    車輛，始得迴轉；槽化線，用以引導車輛駕駛人循指示之路
    線行駛，並禁止跨越，道路交通安全規則第106條第5款、道
    路交通標誌標線號誌設置規則第171條第1項前段定有明文，
    查被告係合法領有普通小型車駕駛執照之人，此有被告之證
    號查詢汽車駕駛人1紙在卷可憑（見他字卷第77頁），是其
    於駕駛上開自用小客貨車時自應知悉並遵守上述規定，而依
    前揭證據資料所示，本件事發當時為天氣晴、日間自然光線
    、柏油路面乾燥無缺陷亦無障礙物，視距良好，並無不能注
    意之情事，詎被告仍疏未注意，於犯罪事實所載時間、地點
    ，貿然往左跨越槽化線迴轉車道導致本件車禍發生，足見被
    告確有過失。且本案車禍事故經花東區車輛行車事故鑑定會
    鑑定，鑑定意見認為：「甲○○駕駛自用小客貨車違規跨越中
    央分向限制線迴轉，且未顯示左轉方向燈為肇事次因」，有
    交通部公路總局臺北區監理所109年12月28日北監花東鑑字
    第1090347741號函附花東區車輛行車事故鑑定會鑑定意見書
    可證（見他字卷第93至94頁），而此鑑定意見經交通部公路
    總局車輛行車事故鑑定覆議會覆議，覆議結果認為：「甲○○
    駕駛自用小客貨車，行經中央劃有分向槽化線路段，先顯示
    雙黃警示燈並往右偏行後即往左跨越分向槽化線迴轉，同為
    肇事原因」，則有交通部公路總局110年4月16日路覆字第11
    00020769號函附車輛行車事故鑑定覆議會覆議意見書可佐（
    見他字卷第133至136頁頁），就被告駕駛車輛確有過失部分
    ，亦同本院上開認定，可資參照。
三、被告之過失行為既造成本案車禍發生，告訴人並因而受有前
    揭傷害，則被告之過失行為與告訴人所受之傷害間，即有相
    當因果關係。
四、另按大型重型機車，比照小型汽車適用其行駛規定；汽車行
    駛時，駕駛人應注意車前狀況，並隨時採取必要之安全措施
    ；汽車在同一車道行駛時，後車與前車之間應保持隨時可以
    煞停之距離，道路交通安全規則第99條之1前段、第94條第1
    項、第3項亦定有明文。查依當時現場狀況，被告駕駛車輛
    雖有閃爍雙黃燈之舉，然倘告訴人於案發時能充分注意被告
    欲往左跨越槽化線迴轉此一動向，且保持隨時可以煞停之距
    離而為行駛，衡情當可及時煞停機車，不至於反應不及撞擊
    被告前揭車輛而人車倒地，況質之告訴人於本院審理中亦自
    陳：「我承認我也有過失，但是我可能錯的比例沒有那麼高
    」等語（見本院卷第46頁），足認告訴人確有未充分注意車
    前狀況及未保持安全間距之過失甚明，是告訴人就本案車禍
    事故之發生，自亦同有過失。前開覆議鑑定意見書認告訴人
    未保持安全間距，同為肇事原因，亦同本院上開認定。然被
    告於駕車行至上開路段變換車道時，若能依規定確實遵守上
    揭交通規則，當可避免本案車禍事故之發生，詎其竟疏於注
    意上開應注意、能注意之駕駛行為，因而肇致本案車禍事故
    之發生，其就本案事故之發生自有過失，並不因告訴人之同
    有過失，而得解免其過失責任。
五、綜上，本件事證明確，被告之犯行堪以認定，應予依法論科
    。
參、論罪及刑之酌科：
一、核被告甲○○所為，係犯刑法第284條前段之過失傷害罪。
二、查被告肇事後，報案人或勤指中心轉來資料未報明肇事人姓
    名，被告在有偵查權之機關或公務員發覺其上開犯罪之前，
    即向據報到場處理本案車禍事故之花蓮縣警察局新城分局四
    組警員陳育德承認其為肇事者等情，有花蓮縣警察局新城分
    局交通分隊道路交通事故肇事人自首情形紀錄表1紙存卷可
    憑（見他字卷第85頁），被告事後並未逃避偵審之司法程序
    ，堪認被告符合自首之要件，且依其主動坦承之情狀，依刑
    法第62條前段規定，減輕其刑。
三、爰以行為人之責任為基礎，審酌被告：（1）本案發生前並
    無任何犯罪紀錄，素行良好，有臺灣高等法院被告前案紀錄
    表1紙存卷可參；（2）因有如上開犯罪事實欄一所載之注意
    義務，且依當時情形並無不能注意之情事，竟疏未注意，致
    告訴人受有如上揭犯罪事實欄一所載之傷勢，所為應予非難
    ，然告訴人對本案車禍事故之發生亦與有過失；（3）犯後
    已於本院審理程序坦承犯行，並有意願與告訴人和解，然雙
    方就賠償金額仍存有落差，致未能達成和解，態度尚非惡劣
    ；（4）其已婚，有2名未成年子女，與妻子同住，需負擔未
    成年子女之費用，大學畢業之智識程度、現退役在家，退撫
    金每月可領新臺幣6萬元，經濟狀況尚可（參個人戶籍資料
    查詢結果教育程度註記欄之記載及被告於本院審理時之供述
    ）等一切情狀，而量處如主文所示之刑，並依刑法第41條第
    1項前段諭知如易科罰金之折算標準。
據上論斷，應依刑事訴訟法第299條第1項前段，刑法施行法第1
條之1第1項，判決如主文。
本案經檢察官乙○○提起公訴，檢察官王柏舜到庭執行職務。
中　　華　　民　　國　　110 　年　　11　　月　　17　　日
　　　　　　　　　刑事第一庭    法　官　吳明駿
以上正本證明與原本無異。
如不服本判決應於收受送達後20日內向本院提出上訴書狀，並應
敘述具體理由。其未敘述上訴理由者，應於上訴期間屆滿後20日
內向本院補提理由書(均須按他造當事人之人數附繕本)「切勿逕
送上級法院」。告訴人或被害人如對於本判決不服者，應具備理
由請求檢察官上訴，其上訴期間之計算係以檢察官收受判決正本
之日期為準。
中　　華　　民　　國　　110 　年　　11　　月　　17　　日
　　　　　　　　　　　　　　　　書記官　陳姿利
附錄本案論罪科刑法條：
中華民國刑法第284條
因過失傷害人者，處1年以下有期徒刑、拘役或10萬元以下罰金
；致重傷者，處3年以下有期徒刑、拘役或30萬元以下罰金。